臺灣高雄地方法院刑事判決　　　　　　 100年度審易字第11號
公　訴　人　臺灣高雄地方法院檢察署檢察官
被　　　告　李隆豐
上列被告因竊盜案件，經檢察官提起公訴（99年度偵字第8538號
），被告就被訴事實為有罪陳述，經本院告知簡式審判程序之旨
，並聽取當事人之意見後，裁定依簡式審判程序審理，判決如下
：
    主  文
李隆豐犯如附表所示之參罪，各處如附表所示之刑。應執行有期
徒刑壹年伍月，如易科罰金，以新臺幣壹仟元折算壹日。扣案之
T 型扳手貳支，均沒收。
    事  實
一、李隆豐與劉明政（綽號「阿林仔」）及劉明政之女友吳欣怡
    （該二人現均由本院以100 年度審訴字第26號案件審理中）
    ，共同基於意圖為自己不法所有之犯意聯絡，結夥三人於如
    附表編號一所示之時間、地點，以如該附表所示之方式，竊
    取呂素花所有之車號P2-4328 號自用小客車得手（價值新臺
    幣【下同】10萬元）。李隆豐又與劉明政共同基於意圖為自
    己不法所有之犯意聯絡，分別於如附表編號二、三所示之時
    間、地點，以如該附表所示之方式，竊取吳慧芳、吳月靜所
    有（由其子張志豪使用）之車號WQ-1432 號、7D-3055 號自
    用小客車各1 部得手（各價值10萬元、5 萬元）。嗣於98年
    10月19日上午10時許，李隆豐駕車搭載劉明政行經高雄市○
    ○區○○路151 巷56弄39號前，因劉明政為搶奪案件通緝犯
    為警攔查，發現劉明政涉有竊盜罪嫌，李隆豐於警方知悉其
    為如附表所示三次犯行之犯罪嫌疑人前，於98年11月13日主
    動前往高雄市政府警察局刑警大隊自首坦承上開犯行，而願
    接受裁判，始悉上情。
二、案經高雄市政府警察局移送臺灣高雄地方法院檢察署檢察官
    偵查起訴。
    理  由
一、本件被告李隆豐所犯均係死刑、無期徒刑、最輕本刑為3 年
    以上有期徒刑以外之罪，其於準備程序中就被訴事實為有罪
    之陳述，經法官告知簡式審判程序之旨，並聽取公訴人及被
    告之意見後，裁定進行簡式審判程序，合先敘明。
二、上開犯罪事實業據被告坦承不諱，核與證人即共同正犯吳欣
    怡於警詢時及偵查中、證人即被害人吳慧芳、呂素花、張志
    豪於警詢時之證述相符（見警一卷第14至19、113 至114 、
    148 至149 頁、警二卷第1 至2 頁、偵一卷第18至20頁、偵
    二卷第23至27頁），並有高雄市政府警察局刑事警察大隊98
    年11月27日扣押筆錄1 份、屏東縣政府警察局東港分局東港
    派出所陳報單、受理各類案件紀錄表、車號P2-4328 號車輛
    協尋電腦輸入單各1 份、臺灣地區警察機關汽車失竊刑案通
    報單、高雄市政府警察局前鎮分局復興派出所車號7D-3055
    號車輛協尋電腦輸入單、刑案紀錄表、受理各類案件紀錄表
    、98年10月17日受理汽機車失竊案調閱監影像報告表各1 份
    、高雄市政府警察局WQ-1432 號車輛協尋電腦輸入單及贓物
    認領保管單各1 份在卷可稽（見警一卷第115 至116 、118
    、150 至155 、168 至171 頁、偵一卷第50、52頁），足認
    被告之任意性自白與事實相符，得為認定犯罪之依據。從而
    ，本件事證明確，被告上開加重竊盜犯行均堪以認定，應依
    法論科。
三、論罪科刑：
  (一)本件被告行為後，刑法第321 條第1 項業於100 年1 月26日
    修正公布，並於同年月28日生效施行。按行為後法律有變更
    者，適用行為時之法律，但行為後之法律有利於行為人者，
    適用最有利於行為人之法律，刑法第2 條第1 項定有明文。
    查修正前刑法第321 條第1 項規定：「犯竊盜罪而有左列情
    形之一者，處6 月以上、5 年以下有期徒刑：一、於夜間侵
    入住宅或有人居住之建築物、船艦或隱匿其內而犯之者。二
    、毀越門扇、牆垣或其他安全設備而犯之者。三、攜帶兇器
    而犯之者。四、結夥三人以上而犯之者。五、乘火災、水災
    或其他災害之際而犯之者。六、在車站或埠頭而犯之者」；
    修正後刑法第321 條第1 項則規定：「犯竊盜罪而有下列情
    形之一者，處6 月以上、5 年以下有期徒刑，得併科新臺幣
    10萬元以下罰金：一、侵入住宅或有人居住之建築物、船艦
    或隱匿其內而犯之者。二、毀越門扇、牆垣或其他安全設備
    而犯之者。三、攜帶兇器而犯之者。四、結夥三人以上而犯
    之者。五、乘火災、水災或其他災害之際而犯之者。六、在
    車站、埠頭、航空站或其他供水、陸、空公眾運輸之舟、車
    、航空機內而犯之者」，經比較新舊法之規定，新法法定刑
    除增加「得併科10萬元以下罰金」之罰金刑外，並刪除原第
    1 款「於夜間」之要件，且就第6 款增加「航空站、其他供
    水、陸、空公眾運輸之舟、車、航空機內」之要件，核均屬
    加重刑罰或擴大加重竊盜構成要件之涵攝範圍，是修正後刑
    法第321 條第1 項之規定並未較有利於行為人，自應適用修
    正前刑法第321 條第1 項之規定。
  (二)按刑法第321 條第1 項第3 款之攜帶兇器竊盜罪，係以行為
    人攜帶兇器竊盜為其加重條件，此所謂兇器，其種類並無限
    制，凡客觀上足對人之生命、身體、安全構成威脅，具有危
    險性之兇器均屬之，並不以攜帶之初有行兇之意圖為必要，
    最高法院79年台上字第5253號判例參照。本件被告所為上開
    三次犯行，共犯劉明政所攜帶持以行竊之T 型扳手2 支，均
    係具有相當硬度之金屬材質利器，且足以撬開自用小客車車
    門及打開電源鎖竊取車輛得手，亦經劉明政於警詢時供承明
    確（見偵一卷第12頁），應屬客觀上足對人之生命、身體、
    安全構成威脅，具有危險性之兇器無疑。次按刑法分則或刑
    法特別法中規定之結夥二人或三人以上之犯罪，應以在場共
    同實施或在場參與分擔實施犯罪之人為限；又刑法上所謂結
    夥三人以上係指有共同犯罪之故意，結為一夥而言。把風行
    為，在排除犯罪障礙，助成犯罪之實現，在合同意思範圍內
    分擔犯罪行為之一部，故亦係共同正犯而應計入結夥之內，
    最高法院76年台上字第7210號判例、72年度台上字第3201號
    、95年度台上字第3886號判決意旨可資參照，查本件被告與
    劉明政、吳欣怡等2 人，由劉明政下車行竊，被告及吳欣怡
    在車上把風之方式，共同在場參與分擔實施如附表編號一所
    示之竊盜犯罪，自屬刑法第321 條第1 項第4 款所稱之結夥
    三人。是核被告就附表編號一所為，係犯修正前刑法第321
    條第1 項第4 款、第3 款之結夥攜帶兇器竊盜罪；就附表編
    號二、三所為，均係犯修正前刑法第321 條第1 項第3 款之
    攜帶兇器竊盜罪。被告就如附表編號一所示犯行，與劉明政
    、吳欣怡均具有犯意聯絡及行為分擔，就如附表編號二、三
    所示犯行，與劉明政有犯意聯絡及行為分擔，均應論以共同
    正犯。被告先後三次犯行，犯意各別，行為互殊，應予分論
    併罰。又被告於有權偵查犯罪之警察機關，尚未知悉其為如
    附表所示三次竊盜犯行之犯罪嫌疑人前，主動向承辦員警坦
    承其有共同行竊之事實，並接受本院裁判一情，有警詢筆錄
    及高雄市政府警察局刑事警察大隊99年2 月26日高市警刑大
    偵五字第099005840 號刑事案件移送書各1 份附卷可憑（見
    警一卷第51至54頁、偵二卷第5 頁），堪認合乎自首之要件
    ，爰均依刑法第62條前段規定，減輕其刑。
  (三)爰審酌被告正值壯年，不思以正當途逕賺取生活所需，任意
    竊取他人物品，侵害他人財產法益，法治觀念淡薄，價值觀
    念偏差，其與劉明政、吳欣怡竊取如附表所示車輛，致被害
    人吳慧芳、呂素花、張志豪受有損害，所為危害社會治安甚
    鉅，殊無足取，惟念及被告前未曾受有期徒刑以上刑之宣告
    ，有臺灣高等法院被告前案紀錄表1 份在卷可參，且於犯罪
    後尚能主動自首坦承犯行，態度尚可，其所竊取之車號WQ-1
    432 號車輛業已返還被害人吳慧芳，有上開贓物認領保管單
    可參（見偵一卷第52頁），減輕被害人所受部分損害，車號
    P2-4328 號、7D-3055 號車輛則尚未尋獲，並考量本件犯罪
    情節，上開車輛各價值10萬元、10萬元、5 萬元，其犯罪動
    機、目的、所生危害，及其自稱國小畢業，現為大樓管理員
    ，有正當工作，月薪1 萬7,500 元，家庭經濟狀況不佳，經
    其提出在職證明書及高雄市三民區低收入戶證明書各1 份附
    卷可參，現為單親家庭，尚須撫養二名就學中之子女（見附
    卷全戶戶籍資料查詢結果）等一切情狀（見本院卷第39、41
    至43頁），分別量處如主文所示之刑，併均諭知如主文所示
    易科罰金之折算標準，及定其應執行刑，以示懲儆。
  (四)又共犯劉明政為如附表所示三次犯行，均攜帶相同之2 支T
    型扳手，固定放在同樣一個包包內一節，業據被告供承明確
    （見本院卷第38頁），且該2 支T 型扳手為劉明政所有，放
    在其所有之黑色背包內，已於另案為警查扣，經本院以98年
    度審易字第3099號宣告沒收等情，亦據劉明政於另案警詢時
    、審理時陳明在卷，核與被告所述相符，並有本院98年度院
    總管字第1877號扣押物品清單及該判決書各1 份可憑（見偵
    一卷第8 頁、本院98年度審易字第3099號卷第18、21、31至
    33頁），爰均依共同正犯連帶負責原則及刑法第38條第1 項
    第2 款規定，於本件被告罪名項下宣告沒收。至本案為警查
    扣之鐵鎚1 支、鑰匙遙控器2 個、鑰匙40支及T 型扳手1 支
    （99年度檢總管1586號扣押物品清單，見本院卷第21頁），
    係由被告於自首後帶同警方前往劉明政租屋處查扣，被告陳
    稱上開物品為劉明政所有（見警一卷第57頁、本院卷第35頁
    ），復無證據證明為被告所有及與本案三次犯行有何直接關
    連，爰均不予宣告沒收，附此敘明。
據上論斷，應依刑事訴訟法第299 條第1 項前段、第273 條之1
第1 項，修正前刑法第321 條第1 項第3 款、第4 款，刑法第2
條第1 項前段、第28條、第62條前段、第41條第1 項前段、第8
項、第51條第5 款、第38條第1 項第2 款，判決如主文。
本案經檢察官王兆琳到庭執行職務。
中    華    民    國    100   年    2     月    11    日
                      刑事第十庭      法  官  周佳佩
以上正本證明與原本無異。
如不服本判決應於收受判決後10日內向本院提出上訴書狀，並應
敘述具體理由。其未敘述上訴理由者，應於上訴期間屆滿後20日
內向本院補提理由書(均須按他造當事人之人數附繕本)「切勿逕
送上級法院」。
中    華    民    國    100   年    2     月    11    日
                                      書記官  李承悌
附錄本案論罪科刑法條：
修正前刑法第321 條第1 項第3 款、第4 款
犯竊盜罪而有左列情形之一者，處6 月以上、5 年以下有期徒刑
：
三、攜帶兇器而犯之者。
四、結夥三人以上而犯之者。
附表：
┌─┬─────────┬─────────────┬────────┐
│編│  犯罪時間及地點  │      犯  罪  事  實      │所犯之罪及宣告刑│
│號│                  │                          │                │
├─┼─────────┼─────────────┼────────┤
│一│98年9 月13日晚上8 │由李隆豐駕車搭載劉明政、吳│李隆豐犯結夥攜帶│
│  │時20分前某時，在屏│欣怡，經劉明政物色目標後，│兇器竊盜罪，處有│
│  │東縣東港鎮○○路一│持其所有客觀上足以對人之生│期徒刑陸月，如易│
│  │段379號前。       │命、身體構成威脅，可為兇器│科罰金，以新臺幣│
│  │                  │使用之T 型扳手2 支（見本院│壹仟元折算壹日。│
│  │                  │98年度院總管字第1877號扣押│扣案之T 型扳手貳│
│  │                  │物品清單），下車撬開呂素花│支，均沒收。    │
│  │                  │所有車號P2-4328 號自用小客│                │
│  │                  │車（價值新臺【下同】10萬元│                │
│  │                  │）車門，並以上開扳手啟動電│                │
│  │                  │源而竊取得手，李隆豐、吳欣│                │
│  │                  │怡則留在車上負責把風。    │                │
├─┼─────────┼─────────────┼────────┤
│二│98年10月16日上午7 │由李隆豐駕車搭載劉明政，經│李隆豐共同犯攜帶│
│  │時30分許，在高雄市│劉明政物色目標後，持其所有│兇器竊盜罪，處有│
│  │前鎮區○○路與廣州│之上開T 型扳手2 支，下車撬│期徒刑陸月，如易│
│  │路路口。          │開吳慧芳所有車號WQ-1432 號│科罰金，以新臺幣│
│  │                  │自用小客車（價值10萬元，已│壹仟元折算壹日。│
│  │                  │尋獲）車門，並以上開扳手啟│扣案之T 型扳手貳│
│  │                  │動電源而竊取得手（此次犯行│支，均沒收。    │
│  │                  │，劉明政業經本院以98年度審│                │
│  │                  │易字第3099號判處有期徒刑8 │                │
│  │                  │月確定），李隆豐則留在車上│                │
│  │                  │負責把風。                │                │
├─┼─────────┼─────────────┼────────┤
│三│98年10月16日下午4 │由李隆豐駕車搭載劉明政，經│李隆豐共同犯攜帶│
│  │時30分至98年10月17│劉明政物色目標後，持其所有│兇器竊盜罪，處有│
│  │日下午3 時間之某時│之上開T 型扳手2 支，下車撬│期徒刑陸月，如易│
│  │，在高雄市前鎮區中│開吳月靜所有，由其子張志豪│科罰金，以新臺幣│
│  │華五路與林森四路路│使用之車號WQ-1432 號自用小│壹仟元折算壹日。│
│  │口。              │客車（價值5 萬元）車門，並│扣案之T 型扳手貳│
│  │                  │以上開扳手啟動電源而竊取得│支，均沒收。    │
│  │                  │手，李隆豐則留在車上負責把│                │
│  │                  │風。                      │                │
└─┴─────────┴─────────────┴────────┘